臺灣高雄地方法院民事裁定
109年度消債更字第68號
聲  請  人  何宏猷  
0000000000000000

代  理  人  王志雄律師
上列當事人因消費者債務清理事件聲請更生，本院裁定如下：
    主  文
聲請人何宏猷自中華民國一○九年七月二十八日下午四時起開始
更生程序。
命司法事務官進行本件更生程序。
    理  由
一、聲請意旨略以：伊有不能清償債務情事，前曾聲請前置協商
    成立，惟仍不得已毀諾。伊又未經法院裁定開始清算程序或
    宣告破產，爰聲請更生等語。
二、按債務人不能清償債務或有不能清償之虞者，得依本條例所
    定更生或清算程序，清理其債務；債務人無擔保或無優先權
    之本金及利息債務總額未逾新臺幣（下同）12,000,000元者
    ，於法院裁定開始清算程序或宣告破產前，得向法院聲請更
    生；法院開始更生程序之裁定，應載明其年、月、日、時，
    並即時發生效力；法院開始更生或清算程序後，得命司法事
    務官進行更生或清算程序，必要時得選任律師、會計師或其
    他適當之自然人或法人1人為監督人或管理人，消費者債務
    清理條例（下稱消債條例）第3條、第16條第1項、第42條第
    1項、第45條第1項分別定有明文。
三、經查：
  ㈠聲請人曾請求前置協商成立，約定自民國103年10月起，分18
    0期，利率4％，每月清償10,409元，惟聲請人未依約繳款，
    而於105年1月11日通報毀諾，此有台北富邦銀行陳報狀（卷
    第89至101頁）、前置協商機制協議書（卷第24至25頁）可
    參。又聲請人於105年度申報所得為10,000元，且於毀諾時
    並未投保勞保，此有105年度綜合所得稅各類所得資料清單
    （卷第168頁）、勞工保險被保險人投保資料表（卷第37至3
    8頁）可考，是以聲請人斯時收入，顯已無法負擔每月10,40
    9元之還款金額，堪認聲請人因收入不高致繼續履行協商條
    件有所困難，而有不可歸責於己之事由。
  ㈡聲請人於106年度至107年度均無申報所得，108年度申報所得
    為156,135元，平均每月所得為13,011元（本裁定計算式均
    採元以下4捨5入），名下僅有億麗科技股份有限公司股票1
    股，無其他財產，另有元大人壽保單解約金20,224元（已扣
    保單借款本息53,341元）、新光人壽保單解約金9,339元，
    至中國人壽、南山人壽保單均為團險，無解約金；又聲請人
    於102年12月11日至17日曾因腦出血入院治療，持續復健治
    療至今，其自陳107年1月至108年3月於友人黃勝峰之鳳山農
    會果菜市場蔬菜攤擔任運貨員，每月收入約25,000元，108
    年4月1日至26日參加照顧服務員職務訓練，無收入，嗣自10
    8年5月18日起於高雄市私立方舟養護之家擔任照顧服務員迄
    今，108年5月至12月實領收入共計183,785元（計算式：12,
    342＋24,849＋24,349＋24,349＋24,849＋24,349＋24,349＋24,349
    ＝183,785），109年1至4月實領收入共計98,116元（計算式
    ：24,349＋25,069＋24,349＋24,349＝98,116），年終獎金16,8
    75元，另自108年5月16日起按月領取照服員就業獎勵津貼5,
    000元，最多可領18個月，現未領取任何補助等情，有財政
    部高雄國稅局106年至107年綜合所得稅各類所得資料清單及
    財產歸屬資料清單（卷第21至23頁）、108年稅務電子閘門
    財產所得調件明細表（卷第171頁）、財產及收入狀況說明
    書（卷第12至16頁）、債權人清冊（卷第5至10頁）、戶籍
    謄本（卷第17頁）、勞工保險被保險人投保資料表（卷第37
    至38頁）、個人商業保險查詢結果表（卷第155頁）、財團
    法人金融聯合徵信中心前置協商專用債權人清冊（卷第18至
    20頁）、信用報告（卷第111至114頁）、臺灣集中保管結算
    所股份有限公司函（卷第227至232頁）、社會補助查詢表（
    卷第79至81頁）、高雄市政府都市發展局函（卷第104頁）
    、勞動部勞工保險局函（卷第87頁）、勞動部勞動力發展署
    高屏澎東分署函（卷第88頁）、服務證明書（卷第174頁）
    、收入切結書（卷第175頁）、薪資單（卷第39至42頁、第1
    33至137頁、第176至178頁）、存簿（卷第43至48頁、第222
    至223頁）、高雄醫學院診斷證明書（卷第31頁）、大同醫
    院病歷（卷第32至36頁）、大同醫院醫療費用證明單（卷第
    50至51頁）、右東中醫診所醫療費用明細（卷第52頁）、元
    大人壽保險股份有限公司函（卷第138至139頁）、中國人壽
    保險股份有限公司函（卷第236至237頁）、新光人壽保險股
    份有限公司陳報狀（卷第85至86頁）、南山人壽保險股份有
    限公司函（卷第234至235頁）、本院扣薪命令（卷第26至27
    頁）等附卷可證。另查聲請人曾任麗晶鹽燈企業社之負責人
    ，惟麗晶鹽燈企業社於102年7月4日設立後，業於102年11月
    11日辦理歇業，有商業登記基本資料（卷第67頁）在卷可證
    。依聲請人上述工作、收入及財產情況，堪認以其108年6月
    至109年4月平均每月收入（含年終獎金）加計每月領取之就
    業獎勵津貼共計30,911元【計算式：（183,785－12,342＋98,
    116）÷11＋16,875÷12＋5,000＝30,911】核算其償債能力，較
    為妥適。因就業獎勵津貼僅可領取18個月，日後於執行更生
    階段如有出現其他事證，仍可依其情形調整其收入數額之認
    定，附此敘明。
  ㈢關於聲請人個人日常必要支出部分，聲請人主張曾患腦出 血
    ，須持續復健治療，每月支出15,496元（於配偶所有房屋居
    住，無房租支出，另含107年度至108年度醫療費用12,923元
    、14,603元，及每月自費慢性病藥品、營養品費用3,000元
    ），並提出大同醫院醫療費用證明單（卷第50至51頁）、右
    東中醫診所醫療費用明細（卷第52頁）為憑。按債務人必要
    生活費用，以最近一年衛生福利部或直轄市政府所公告當地
    區每人每月最低生活費1.2倍定之，消債條例第64條之2第1
    項定有明文。本院參酌衛福部社會司所公告109年度高雄市
    最低生活費為13,099元，又該最低生活費用之標準，係照當
    地最近1年平均每人消費支出60％，依其基準之家庭收支調查
    報告調查表格式所示有關經常性支出之調查項目，其原即包
    括利息支出、食品、衣著、房租及水費、電費、醫療保健、
    交通、娛樂、教育等基本生活需求。查聲請人就營養品、自
    費慢性病藥品費用數額部分，雖未提出相關證明單據，惟考
    量聲請人雖無房租支出，本應扣除相當於房租支出所佔比例
    （大約為24.36％），然其健康狀況確較常人有醫藥用品、營
    養品等之需要，且其所提出醫藥費用單據及自陳之營養品費
    用之金額與房租支出所佔比例相當，爰以此最低生活費之1.
    2倍即15,719元認係其個人必要生活費用。聲請人主張每月
    必要支出約15,496元，尚屬合理，應予採計。
  ㈣關於聲請人扶養支出部分，聲請人稱須負擔子女何○帆之扶養
    費，每月5,000元元。經查，何○帆係87年6月生，現就讀大
    學，於106年度至108年度申報所得各為35,820元、1,800元
    、5,305元（性質均為薪資所得），名下無財產，於107年8
    月曾於財團法人高雄市基督教青年會擔任兼職游泳指導老師
    ，亦曾於鵬泰顧問有限公司、寶悍運動平台股份有限公司短
    期打工，惟現無任何打工收入，亦未領取任何補助等情，此
    有戶籍謄本（卷第17頁）、所得資料清單及財產歸屬資料清
    單（卷第57至59頁）、108年稅務電子閘門財產所得調件明
    細表（卷第159頁）、勞工保險被保險人投保資料表（卷第2
    17頁）、社會補助查詢表（卷第82至84頁）、何○帆簽立之
    打工說明書（卷第225頁）、財團法人高雄市基督教青年會
    函（卷第218頁）、寶悍運動平台股份有限公司陳報狀（卷
    第122頁）、存簿（卷第143至149頁）、學生證（卷第60頁
    ）附卷可考。按民法第1114條第1款所定，直系血親相互間
    互負扶養義務，係指凡不能維持生活而無謀生能力時，皆有
    受扶養之權利，並不以未成年為限。又所謂謀生能力並不專
    指無工作能力者而言，雖有工作能力而不能期待其工作，或
    因社會經濟情形失業，雖已盡相當之能事，仍不能覓得職業
    者，亦非無受扶養之權利，故成年之在學學生，未必即喪失
    其受扶養之權利（最高法院56年台上字第795號判例可資參
    照）。查何○帆雖已成年，然現就讀大學，名下無財產，之
    前打工所得亦不足以支應自己之生活開銷，確尚無謀生能力
    而需聲請人扶養。至於扶養費用數額部分，按受扶養者之必
    要生活費用，準用第1項規定計算基準數額，並依債務人依
    法應負擔扶養義務之比例認定之，消債條例第64條之2第2項
    亦有明定。本院審酌何○帆於聲請人配偶所有房屋居住，應
    自何○帆必要生活費用中扣除相當於房租支出所佔比例（
    約24.36%），以109年度高雄市每人每月不含房屋支出之最
    低生活必需11,890元計算，由聲請人與配偶共同負擔，每人
    應負擔5,945元（計算式：11,890÷2＝5,945）。聲請人僅主
    張每月支出子女扶養費5,000元，堪認合理。
  ㈤承上，聲請人目前每月平均收入30,911元，扣除個人必要支
    出15,496元、子女扶養費5,000元後，剩餘10,415元，而聲
    請人目前負債總額為1,625,625元（卷第5至10頁債權人清冊
    ），扣除元大人壽、新光人壽保單解約金共計29,563元後，
    以每月所餘逐年清償，至少須約13年【計算式：（1,625,62
    5－29,563）÷10,415÷12≒13】始能清償完畢，應認其已不能
    清償債務。此外，聲請人無擔保或無優先權之債務總額未逾
    12,000,000元，且無消債條例第6條第3項、第8條或第46條
    各款所定駁回更生聲請之事由存在。則聲請人聲請更生為有
    理由，應予准許，爰命司法事務官進行本件更生程序。
四、依消債條例第11條第1 項、第45條第1 項、第16條第1 項，
    裁定如主文。
中　　華　　民　　國　 109　　年　　7 　　月　　28　　日
              　　民事庭　　法　官　賴寶合
以上正本係照原本作成。
本裁定不得抗告。
中　　華　　民　　國　 109　　年　　7 　　月　　28　　日
  　                        書記官　胡美儀